臺灣板橋地方法院刑事判決　　　　　　　　　　　　　　九十一年度自字第七三號
　　自　訴　人　乙○○　女　五.
　　　　　　　　丙○○　女　四.
　　　　　　　　寅　○
　　共　　　同
　　自訴代理人　辛○○　律師
　　　　　　　　戊○○　律師
　　被　　　告　丑○○　女　四.
　　選任辯護人　洪銘徽　律師
右列被告因業務侵占案件，經自訴人提起自訴，本院判決如左：
    主  文
丑○○連續意圖為自己不法之所有，而侵占對於業務上所持有之物，處有期徒刑肆年
。
    事  實
一、緣留明台之配偶黃崇仁與丑○○之配偶壬○○，為表兄弟親屬關係，基此親誼，
    留明台、丙○○【姊妹】、寅○【留明台之子】三人，於民國八十七年八月間，
    由任職於辰○○○股份有限公司三重分公司以從事股票買賣業務副理之丑○○代
    辦開戶手續，並在該分公司開戶取得集保存摺帳戶及世華銀行存摺帳戶。開戶完
    竣，丑○○仍代為保管該集保存摺及銀行存摺，丙○○、寅○均委由留明台代為
    與丑○○以電話聯繫交易買賣股票，若成交則傳真通知留明台。嗣因留明台與丙○○間，常有資金往來，丑○○乃趁職務之便，認有機可乘，竟基於意圖為自己
    不法所有之概括犯意，乃要求留明台、丙○○、寅○等預先蓋妥銀行存款印鑑章
    於空白取款憑條上，交其保管，待前述三個不同帳戶間有融通資金之需要時，再
    由留明台通知丑○○代為提款轉帳，留明台、丙○○、寅○等，因親誼關係，不
    疑有他，遂交付預先蓋好印鑑之空白取款憑條予丑○○，丑○○則隱匿實際交易
    詳情。嗣九十年三月三日，丙○○無意間收到前揭開戶之世華銀行行員葉得舜所
    寄之便條紙信件及已填妥八十九年十一月二十七日提款金額為新臺幣（下同）十
    萬元之取款憑條一張，並要求於該取款憑條上補蓋印鑑章寄回，惟丙○○斯時並
    未提款，留明台發覺有異，乃於九十年三月五日下午至丑○○任職之公司欲明詳
    情，然丑○○未回應且多方拖延，迄自翌日丑○○下班後，方始交付部分集保存
    摺及銀行存摺，嗣經留明台查覺丑○○於八十九年四月八日起迄九十年二月二十
    二日為止，先後將丙○○帳戶下之股票變賣提領台新銀行特別股股票二十萬股變
    賣一空，且未於當日傳真中回報該筆交易記錄，甚將價款一百九十六萬餘元提領
    一空，另有多筆未經留明台指示之股票買進賣出紀錄，其後丑○○復將賣得價款
    轉至其子○○、甲○○、庚○○等人帳戶，計侵占得款0000000元【股票
    別、股數、金額均詳如附表記載】，丑○○因知事發，始於九十年三月七日偕其
    夫壬○○至留明台住處，向留明台坦承盜賣其持有之留明台等之股票等情，復於
    同年月十三日在商談清償方案時坦承係以廣告紙換成公司寄發之對帳單用瞞股票
    買賣交易，並表達賠償意願，因悉上情。
二、案經留明台、丙○○、寅○向本院提起自訴。
    理  由
一、訊據被告丑○○矢口否認有何自訴所指犯行，辯稱略以係代客操作發生虧損之民
    事糾葛云云，辯護則以：被告並未代自訴人保管印鑑及留存空白取款憑條，亦無
    盜賣自訴人股票，留明台確有於八十九年六月二十九日自世華銀行三重分行存、
    提寅○帳戶內之現金一萬元及三萬元之紀錄，該項存、提紀錄係留明台自己存、
    提，其對帳戶內之款項，豈有不知？被告任職公司每月均會以郵寄方式寄發有價
    證券買賣對帳單月報表予客戶，苟認被告盜賣其股票，為何不於接獲對帳單時即
    提出質疑，卻遲至九十年三月間？又自訴人辯稱其內容已遭更換而僅是廣告而已
    ，其說詞亦不實在，有證人即辰○○○三重分公司經理黃經理證稱，自訴人稱遭
    抽換云云，自不值採。自訴人主張，被告於盜賣股票之後，將其款項分別轉出匯
    入被告親友甲○○、庚○○及子○○等人之帳戶，而謂被告涉有業務侵占情事，
    對此，被告一再強調，所有股票買賣，自訴人均知悉，甚者，自訴人只言及匯款
    轉出，對於轉帳匯入則避而不談，自訴人豈能諉稱不知？而償債計劃或切結書或
    協議書內容，亦言及本件係屬借款等債權債務關係，益見本件係屬民事債權債務
    糾葛，與刑事業務侵占無關；證人臧秉三僅係從事ＤＶＤ業務，對股票交易之實
    際操作亦不明暸，亦未聽聞盜賣情事等為辯。
二、本案經本院實施交互詢答，認定犯罪證據之依據，說明如後：
    (一)、右揭整體發生事實暨協談經過業據自訴人留明台、丙○○、寅○指述明確在
        卷，核與證人卯○○【即群益公司三重分公司經理，見本院九十一年六月二
        十六日訊問筆錄】、丁○○【即群益公司副總機理，見本院九十一年七月十
        二日訊問筆錄】臧秉三【即被告之夫壬○○之結拜兄弟，見本院九十一年八
        月二十八日訊問筆錄】等證述詳情，互為勾稽，核屬相符。復有自訴人三人
        之群益公司證券存摺、世華商業銀行三重分行存摺存提紀錄，以及子○○、
        甲○○、庚○○世華銀行三重分行整批轉帳清單、幾經修改之償債計劃書、
        協議書，並被告所書之庫存餘額細目以及所簽發之八紙本票影本在卷足佐。
    (二)、就起始前揭葉得舜寄送之簡箋記載內容以：「留小姐：前於辰○○○三重分
        公司交易【按：係八十九年十一月二十七日交易取款日】，由該公司丑○○
        副理代轉之取款憑條，因尚未補齊，懇請補章後寄回，以利銷案」等，是首
        先足為明瞭者，乃該取款憑條係由被告代轉，而非自訴人為之提款，應屬無
        疑，先此說明，亦為本案起始發覺之點。
    (三)、被告於九十年三月七日晚間，由被告偕同其夫壬○○至自訴人留明台家中，
        除坦承其私自盜賣自訴人等之股票外，並出示其所整理盜賣出售之股票名稱
        及數量【即告證六】，被告並承諾將如數償還，由其配偶壬○○作連帶擔保
        ，雙方洽談協商多次，條件幾經修改，此有償債計劃書或切結書或協議書等
        【即告證五】在卷可按，且該整體協談過程，核亦與證人臧秉三【見本院九
        十一年八月二十八日訊問筆錄】所述，亦見符合，而無齟齬，被告亦不否認
        有前往洽談協談情事，對照被告簽發本票之附記事項觀之，因認證人臧秉三
        證言非虛，堪可採信。
    (四)、因之，是晚被告與其夫同至自訴人留明台家中，協調並出示被告整理股票之
        名稱與數量，即庫存餘額乙紙，股票名稱上打「×」號者，即為其已售出之
        股票；記號「－１－３」者，則為其賣出一張或三張股票之表示。再者，為
        配合上開股票之名稱與股數之庫存餘額，被告則於九十年四月五日開具本票
        共計八紙交予自訴人留明台，被告於每紙本票金額欄下均載述系爭本票為售
        出某一股票之多少股數之價格（暫以九十年四月四日之收盤價計算），此同
        有被告簽發之本票八張在卷足佐，足見均為被告未經自訴人同意盜賣股票之
        佐證，核與被告所辯係因操作虧損所致，要非等同。
    (五)、再者，證人臧秉三與被告、自訴人之配偶為民間結拜兄弟，為自訴人、被告
        所是認，因基於雙方深厚情誼基礎，證人臧秉三在雙方於九十年九月十三日
        、九十年十一月三日洽談如何償還盜賣挪用之股款時，均在場參與，為雙方
        當事人所不否認，是證人於本院證言，已屬可採，應悉證人到庭結稱，被告
        確於商談過程中坦承盜賣自訴人之股票，並且有抽換公司本應寄發之對帳單
        用以隱匿股票交易之事實，當非虛枉。且由該證言足明，被告所辯係自訴人
        因不甘虧損始提起本訴，而由自訴人帳戶中所轉出之金額亦均屬借貸所得，
        而非侵占變賣股款，要均係飾卸。
    (六)、另被告所陳係涵括自訴人將款項借貸一節。雖被告堅詞否認持有自訴人銀行
        存摺及自訴人預先蓋印之空白取款條，且自自訴人帳戶中轉出至第三人帳戶
        之款項，均係被告向自訴人借貸之款項，且被告有為清償，認係民事債務糾
        紛云云。然查就民事借貸關係要件，其如利息計算、支付時期、方式等詳情
        ，被告均無為舉實，所辯本件金額甚鉅之借貸，更應為明確約定，並書立借
        據等，應非不明，故被告所陳僅係借貸，核與一般生活經驗理財常情顯屬有
        間，非足憑信。更且被告所云，所有借款均係由被告親向自訴人索取已蓋印
        之取款條後，再為持往銀行提領轉帳手續，復稱世華銀行未蓋印的取款條與
        之無關？又被告在其所列借貸一覽表【即被告所提被證六】中，竟將世華銀
        行通知八十九年十一月二十七日未蓋章須補章之十萬元，列入所稱之「借款
        」項目？實堪質疑！蓋若屬於借款，應係其親自向自訴人索取，再持往銀行
        辦理手續，豈有未發現並無蓋章用印之空白取款條？被告更且辯稱，該筆存
        款係自訴人自行提領，與其無關？是被告所辯，顯不足採。另被告有「存入
        部分金額，使利息相符之情形」，更足證明被告係自行轉出遂行其不法行為
        ，核非借貸，應無疑義。再者，自訴人就股票遭盜賣所受之損害，於自訴狀
        自證二至四中即已明確指出被盜賣股票之種類、數量，及損失金額為000
        0000元，始終如一，並未更易，至所陳六百萬、九百萬談不攏等情，要
        因係為被告另欠有自訴人借款兩百五十萬元，為被告所是認，就雙方協商以
        還，借款連同侵占股票加總計算，則為九百餘萬元，如僅就股票部分，則為
        六百餘萬元，兩者關係，應甚明確；另者，細繹觀之卷附相關協議償債協議
        協商過程於該書類之記述，更亦可了然整體案發後為如何之洽協，進而，足
        為自訴人所陳並非無的之說明。
    (七)、被告辯稱買賣股票情形自訴人均知悉，亦可從對帳單中明瞭，並無盜賣侵占
        一節，經查：
        1.被告告知自訴人，對帳單是在當月有交易時，才會寄發，如當月份無交易
          ，公司即不寄發對帳單，自訴人已向被告表示因感經濟景氣不佳，近期不
          會買賣股票，故未收悉交易帳單，當不覺有任何異狀，先此說明。
        2.次者，證人臧秉三到庭結稱，被告於商談還款過程中，自承有私下賣掉自
          訴人的股票，並將公司寄發的對帳單抽換成廣告文宣等，均足為被告不利
          益之證明。
        3.至被告辯護人辯稱，證人臧秉三僅係從事ＤＶＤ販售，對股票交易一竅不
          通，只是聽被告陳述而自行片面臆測被告有盜賣股票，絕非被告坦承犯行
          等情。然證人臧秉三於本院行交互詢答如下：「（自訴人？被告？）證人
          答：我與乙○○先生、被告先生都是三十餘年朋友。（與本案被告有何親
          誼僱傭或恩怨關係？）證人答：無。【諭知具結義務及虛偽陳述之處罰，
          朗讀結文後命具結】（為何會當本案證人？）證人答：我是從事ＤＶＤ業
          務，三十幾年朋友，剛開始時自訴人乙○○、自訴人先生邀我去被告家中
          。（證人巳○○係何方聲請？待證事項？）自訴代理人答：我方聲請傳訊
          ，待證事項：證明商談時被告有說將帳單抽換，證人與自訴人先生、被告
          先生是結拜兄弟。商談過程。證人答：我並沒有想到會走上法庭，當時僅
          是就事論事，被告承認將對帳單有抽換掉還有將股票盜賣，留託她的股票
          ，還有一張提款單留沒有蓋章，被告先領錢後再找留補蓋。我覺得被告沒
          有很大誠意，留不知股票被操作成這個樣子，留認為虧了，又沒有對帳單
          ，被告承認將對帳單抽換成公司廣告，以上是我在被告家中所知道的事情
          。（有何詰問證人？）自訴人答：無。自訴代理人答：無。被告答：他是
          我先生結拜兄弟，但結拜兄弟不僅此三人。無任何詰問證人事項。（對證
          人所言有何意見？提示並告以要旨）被告答：我與自訴人金額上有落差，
          證人知否？一說七○○多，一說九○○多。對帳單我是說客戶有無收到，
          難不成是我抽換掉？自訴人說：妳就說妳拿掉的，要公司賠。證人答：證
          券公司那麼大難道一封廣告都用掛號信寄？（有何詰問證人？）辯護人答
          ：知否被告盜賣自訴人股票？還是自訴人委託被告操作股票？被告有承認
          盜賣，被告是如何說的？盜賣是證人自說？證人答：當天晚上談的被告承
          認未經自訴人同意下將股票賣掉。自訴人絕對沒有一張提款單。我認為若
          有的話被告應提出全權委託書。我的意思被告在言詞上不會說盜賣，但股
          票行情很好，認為可從中獲利，但沒想到會不好。她是說私自賣了股票，
          當場道歉，沒有說出很滿意的賠償。我並沒有說盜賣，她是說私自賣，沒
          有經自訴人同意賣。‧‧‧（尚有何意見補充？）自訴人答：本件非債權
          債務問題，是被告盜賣我股票，賣後轉到其兄弟、壬○○、子○○、王鳳
          裳、張月美，八十八年十一月二十三日，金額不清處、黃秋祿，八十八年
          十一月二十三日，金額不清處、群益期貨紀期貨，八十九年三月十九日、
          九十五萬等人帳戶。（張月美？）被告答：朋友。（黃秋祿？）被告答：
          朋友。（為何款項由自訴人帳戶進入張、黃等人帳戶？）被告答：賣股票
          的錢不是進到這些人帳戶，是進到自訴人帳戶。自訴人答：抽換對帳單，
          我問沒有對帳單，她說換成廣告公司有寄就好管你有無收到對帳單，她當
          時是對著證人巳○○如此說。當時她都已經承認抽換對帳單了，我並沒有
          說：我要她承認拿掉對帳單要公司賠的這樣的話。金額落差一說七○○多
          ，一說九○○多，係因被告要以較低的賣出價錢來換算之故。上次開庭後
          僅談過一次，我感覺被告沒有還錢誠意。自訴代理人答：被告說不是進入
          上開人等帳戶，而說進入自訴人帳戶；只是一開始期間有些確實先進入自
          訴人帳戶。辯護人答：證人證言是自己單方認為。無其他證據請求調查，
          既然已見曙光，是否能再給與一點時間再商談。」（見本院九十一年八月
          二十八日訊問筆錄）等情觀之，證人既已證稱被告自承未經自訴人同意，
          私下賣出股票，即便被告未親口說出「盜賣」二字，仍非可拘泥而認得為
          解免被告侵占犯行，辯護執此，要係誤會。
三、因之，如上所述，被告持以自訴人認被告盜賣其股票，為何不於其接獲前述對帳
    單時即向被告提出質疑，卻遲至九十年三月間，始向被告詢問？稽之證人臧秉三
    所陳，其已經無從知悉，又何從而為質疑之提出？益徵被告係為計劃性之侵占舉
    措，更屬顯明。再被告復稱證人即該公司三重分公司經理卯○○證稱並無更換一
    節，惟該等攸關該公司整體信譽事項，公司經理人自無自暴其短之理，該一證述
    ，仍無從為被告有利之認定。矧被告為犯行後，將名下房屋變賣，並自行塗改買
    賣契約簽訂之日期，致自訴人追償無著，亦可信徵被告係將所得價款隱匿；且被
    告所提之被證一郵局大宗掛號清單中，其第一頁（即八十九年五月十日）第十四
    欄，與第二頁（即八十九年九月十五日）第二十欄，仍無從為被告有利之認定，
    換言之，可認係被告擅為更換自行填寫乙○○之姓名，用蒙實相。
四、查被告丑○○為前揭公司業務副理【證人丁○○即群益公司副總機理則稱被告係
    營業員，高級專員】，從事股票交易買賣等業務，為從事業務之人，其為自訴人
    買賣股票之承辦業務員，由被告代自訴人為買賣股票手續，雙方既約定被告須於
    成交後，應將當日股票交易買賣情形傳真予自訴人為之確認，且自八十九年六月
    底及七月間，自訴人已向被告示意，因經濟景氣不佳，暫不買賣等情，業據自訴
    人留明台陳述明確。詎被告應允後，認為有機可乘，乃趁其持有自訴人銀行存摺
    及證券集中保管存摺之便，未經自訴人同意，違反委任本旨擅自買賣操作股票圖
    利，就其逾越委任本旨之行為，即與刑法業務侵占罪之犯罪構成要件相符。因之
    ，被告未盡其忠於業務之行為，反為己利背棄己身應盡之業務本旨，先後利用執
    行業務之便，將客戶即自訴人等人之股票盜賣，並將賣得款項轉帳匯入非自訴人
    等之帳戶【自訴人自承有其弟庚○○、母親己○、兄長癸○○以及子○○、甲○○，見本院九十一年四月二十二日訊問筆錄】，顯係變易持有為所有之意思，已
    生損害於自訴人，顯有為自己不法所有之意圖，甚明。據上，被告所辯，知之臧
    否，核無足採。本案事證明確，被告犯行，足以認定。
五、按侵占罪係即成犯，侵占行為一經完成，縱事後將侵占款項返還，或已為賠償，
    仍無從解免侵占之責，是之，被告未經告知自訴人已獲得同意，即自行易持有為
    所有之意思將自訴人存款轉出，與侵占罪犯罪構成要件已屬相當，是被告丑○○
    有如上行為，核其所為，係犯刑法第三百三十六條第二項之業務侵占罪。被告先
    後多次犯行，時接式同，所犯犯罪構成要件亦復相同，顯係基於概括之犯意反覆
    而為，為連續犯，應依刑法第五十六條之規定，以一罪並加重其刑。爰審酌被告
    案發迄今，一為洽談和解，一為出售房產，亦未為清償自訴人一情，被告與自訴
    人間所具親誼關係，犯罪動機、目的、手段、侵占數額暨所生危害，以及犯罪後
    仍矢口否認犯行，毫無悔意之態度，仍未與自訴人等達成和解賠償等一切情狀，
    量處如主文所示之刑。
據上論斷，應依刑事訴訟法第三百四十三條、第二百九十九條第一項前段，刑法第五
十六條、第三百三十六條第二項，罰金罰鍰提高標準條例第一條前段，判決如主文。
中      華      民      國    九  十  一    年  十  一  月  二  十  八  日
                                臺灣板橋地方法院刑事第六庭
                                        法官  黎錦福
右正本證明與原本無異。
如不服本判決，應於判決送達後十日內向本院提出上訴書狀。
                                        書記官  戴尚榮
中      華      民      國    九  十  一    年  十    二  月     三     日
附錄本案論罪科刑法條全文：
刑法第三百三十六條
對於公務上或因公益所持有之物，犯前條第一項之罪者，處一年以上七年以下有期徒
刑，得併科五千元以下罰金。
對於業務上所持有之物，犯前條第一項之罪者，處六月以上五年以下有期徒刑，得併
科三千元以下罰金。
前二項之未遂犯罰之。
